臺灣高雄地方法院刑事判決　　　　　　　 94年度易字第619號
公　訴　人　臺灣高雄地方法院檢察署檢察官
被　　　告　乙○○
上列被告因傷害（本院卷面案由欄誤載為：妨害自由等）案件，
經檢察官聲請以簡易判決處刑（九十三年度偵字第一五四一三號
），本院認不宜以簡易判決處刑，改依通常程序審理，判決如下
：
    主  文
乙○○傷害人之身體，處拘役貳拾日，如易科罰金，以參佰元折
算壹日。
    事  實
一、乙○○與曾峻楷係鄰居關係，前因乙○○家中之空汽水瓶曾
    經失竊，乙○○及其父親甲○○懷疑是曾峻楷家中之人所為
    ，兩家因而有所糾紛，於民國九十三年二月二日下午六時許
    ，在曾峻楷位於高雄縣茄萣鄉○○村○○街十九號之住處前
    ，乙○○與曾峻楷又因上開糾紛而生口角，詎乙○○竟基於
    傷害之犯意，先以拳頭毆打曾峻楷之左臉，復接續以腳踢曾
    峻楷之背部，致曾峻楷受有臉部左側紅腫、背部紅腫之傷害
    。
二、案經曾峻楷訴由高雄縣政府警察局湖內分局報請臺灣高雄地
    方法院檢察署檢察官偵查聲請以簡易判決處刑。
    理  由
壹、程序方面：按被告以外之人於審判外之陳述，雖不符前四條
    之規定，而經當事人於審判程序同意作為證據，法院審酌該
    言詞陳述或書面陳述作成時之情況，認為適當者，亦得為證
    據，刑事訴訟法第一百五十九條之五第一項定有明文。經查
    ，本件證人曾峻楷、丙○○二人於警詢中陳述明確，分別製
    有筆錄在卷可憑，並業經渠等親閱認為無訛後始簽名捺印，
    復經本院提示後，被告及公訴人對該等陳述之證據能力不爭
    執，同意作為證據，而經本院審酌該言詞陳述作成時之情況
    ，認適當作為證據，故上開之人於警詢中之證詞應具證據能
    力，先予敘明。
貳、實體方面
一、有罪部分
(一)、訊據被告乙○○矢口否認有何傷害犯行，辯稱：案發當時，
    伊在戶外澆花，並未與告訴人曾峻楷或其家人發生衝突，不
    知道什麼緣故，曾峻楷突然持菜刀要砍伊，伊見狀遂一直閃
    躲，但還是遭曾峻楷以菜刀劃傷，而伊當時左腳沒力，不可
    能過去打曾峻楷云云。經查，前開犯罪事實，業據證人曾峻
    楷於本院審理中證述：案發當時，伊本來在家中二樓拖地板
    ，聽到被告在叫罵，誣指伊家人偷汽水瓶，伊遂下樓對被告
    說，如果其有證據，就來告伊家人，被告聽聞伊說的話後，
    就衝過來用拳頭打伊的臉部，後來又用腳踢伊的背部等語（
    見本院卷第三三頁），及證人即曾峻楷之母丙○○於本院審
    理中證述：案發當時，被告因其家中前幾天瓶子失竊的事對
    伊叫罵，曾峻楷聽到後，從樓上跑下來，說如果有證據的話
    就去報警，結果被告遂衝上來打曾峻楷等語（見本院卷第三
    十頁）明確，核與其二人先前於警詢中所陳述之情節相符，
    並有曾峻楷於奇美醫學中心之診斷證明書在卷可佐，堪以認
    定。被告雖以前詞置辯，並以證人甲○○於本院審理中證述
    ：案發當時，伊正在家中吃飯，聽到外面吵鬧的聲音，遂外
    出觀看，一出門外，伊看到曾峻楷持刀在砍殺被告，被告因
    此遭砍傷手指頭，但期間伊並沒有看見被告毆打曾峻楷云云
    （見本院卷第三六、三七頁）以為佐證。然查，被告稱案發
    當時，其未曾與告訴人曾峻楷或其家人發生任何衝突，曾峻
    楷係毫無緣故地突然持刀對其揮砍乙節，已與一般常情有違
    ；又被告自稱於案發當時，其左腳無力致無法攻擊告訴人曾
    峻楷乙節，並未提出任何證據以供查證，且其先前歷於警詢
    、偵訊及本院準備程序中，均未為此一辯解，亦難遽予採信
    ；復參以被告前於檢察官偵查中，經其同意而至法務部調查
    局就本案為測謊之結果，其就回答「其未動手打曾峻楷」乙
    事項，經研判為有說謊，有法務部調查局九十三年十月二十
    一日調科南字第０九三００四一三九００號測謊報告書（見
    偵卷第三二頁）附卷可證，益證其上開辯詞不可採信。至證
    人甲○○前開證述內容，其既係於聽聞吵鬧聲後，方自住處
    內出外觀看，且其觀看之時告訴人已然與被告有肢體上之衝
    突，則其就其出門之前，被告是否已有毆打告訴人之事實，
    自無從加以證明，況告訴人曾峻楷於案發之後，確實受有上
    開傷害之事實，亦屬非虛，是尚難以證人甲○○之證詞，作
    何有利於被告之認定。綜上所述，本件事證明確，被告前開
    犯行，洵堪認定。
(二)、核被告乙○○所為，係犯刑法第二百七十七條第一項之傷害
    罪。被告以手毆打及腳踢傷害告訴人曾峻楷之行為，時間緊
    接，地點相同，顯係基於單一犯意，以數個舉動接續進行同
    一犯罪，並侵害同一法益，為接續犯，而屬實質上一罪。爰
    審酌被告因故與告訴人曾峻楷發生爭執，竟不思以理性方式
    解決問題，率然出手毆打告訴人，實欠缺法治觀念，並於犯
    後矢口否認犯行，態度難認良好，且迄今未與告訴人達成和
    解，未對告訴人為合理之賠償，惟念及告訴人身體因被告上
    開犯行所受之傷害尚屬輕微，被告犯罪情節並非嚴重等一切
    情狀，量處如主文所示之刑，並諭知易科罰金之折算標準，
    以示懲儆。
二、不另為無罪之諭知部分
(一)、聲請簡易判決處刑意旨另以：被告乙○○於前開九十三年二
    月二日下午六時許，與曾峻楷一家人之衝突中，基於傷害他
    人身體之犯意，出手毆打告訴人丙○○臉部，致丙○○眼鏡
    掉落並破碎（毀損部分未據告訴），並因而受有右下眼眶部
    不規則裂傷之傷害，因認被告此部分行為亦涉犯刑法第二百
    七十七條第一項之傷害罪嫌。
(二)、按刑事訴訟法就證據之證明力，採自由心證主義，由法院本
    於確信自由判斷，惟法院之自由判斷，亦非漫無限制，仍不
    得違背經驗法則及論理法則；測謊檢查之受測者可能因人格
    特性或對於測謊質問之問題無法真正瞭解，致出現不應有之
    情緒波動反應，此時若過於相信測謊結果，反而有害正當之
    事實認定；惟一般而言，受測者否認犯罪之供述呈現不實之
    情緒波動反應，不得採為有罪判決之唯一證據，若受測者否
    認犯罪之供述並無不實之情緒波動反應，又無其他積極證據
    證明其被訴之犯罪事實，自得採為有利於受測者之認定（最
    高法院著有九十二年度台上字第三八二二號、第二二八二號
    判決可資參照）。次按，告訴人之告訴係以使被告受刑事訴
    追為目的，是其陳述是否與事實相符，仍應調查其他證據以
    資審認，最高法院五十二年臺上字第一三００號判例著有明
    文。
(三)、公訴人認被告乙○○涉犯此部分傷害罪嫌，無非係以告訴人
    丙○○之指訴、證人曾峻楷之證詞、丙○○受損之眼鏡及丙○○於奇美醫學中心之診斷證明書為論罪依據。然訊據被告
    則堅決否認有此部分傷害犯行，辯稱：案發當時，曾峻楷拿
    刀要砍伊，丙○○見狀遂上前阻止曾峻楷，在丙○○阻擋曾
    峻楷之過程中，不小心遭曾峻楷以手肘撞到眼鏡，因而受有
    前開傷害等語。
(四)、公訴人所舉之前開證據中，關於告訴人丙○○受損之眼鏡及
    其於奇美醫學中心之診斷證明書，僅能用以證明告訴人於案
    發當日曾受有該診斷證明書所載之傷害，尚難據以證明丙○○所受之傷害係被告所造成，是本件被告有無此部分公訴人
    所指之犯行，即應以告訴人丙○○之指訴及證人曾峻楷之證
    述可否採信，以為判斷。
(五)、告訴人丙○○於本院審理中證述：案發當天，伊在騎樓下拿
    菜刀殺魚，曾峻楷有看到伊在殺魚，後來才上樓拖地板，嗣
    被告與曾峻楷發生前開口角，並打中曾峻楷後，伊就將菜刀
    放在一旁地下，前去攔阻被告，結果被告一拳揮過來，伊眼
    鏡掉落，起先並未發現受傷，後來伊經他人告知才知伊在流
    血，而於這段期間，曾峻楷有與被告發生拉扯，但未曾持菜
    刀，又伊事後並未告訴曾峻楷前開菜刀何以會出現在案發現
    場，因為曾峻楷知道伊在殺魚云云（見本院卷第三十至三二
    、三五、三六頁），證人曾峻楷於本院審理中則證述：案發
    當時，現場雖有一把菜刀，但伊並未持菜刀，事後伊聽丙○○說，該把菜刀係丙○○要將之磨利，才會於案發當時由廚
    房內拿到戶外，又丙○○係看到被告將伊打傷後，方與被告
    發生爭執，在爭執過程中，丙○○的眼鏡掉落，臉上有傷在
    流血，而發生衝突這段期間，伊未曾與被告發生拉扯云云（
    見本院卷第三三至三五頁），渠二人就案發當時，家中之菜
    刀何以會出現在案發現場及曾峻楷有無與被告發生拉扯等節
    ，所述內容存有甚大差異，已難遽以採信，且該菜刀原係廚
    房之物，如非因本件衝突而由曾峻楷持出，則曾峻楷與其母
    親丙○○就該菜刀何以會於衝突發生時出現於屋外現場，當
    不致有如此歧異之證述。且告訴人丙○○、證人曾峻楷及被
    告，前於檢察官偵查中，經渠等同意而至法務部調查局就本
    案為測謊之結果，丙○○就回答「其眼睛的傷是被乙○○打
    的」、「案發當日伊兒子未拿刀砍對方」二事項，及曾峻楷
    就回答「其未動手打乙○○」、「案發日其未拿刀砍對方」
    二事項，經研判均為有說謊，而被告就回答「其未動手打丙○○的臉」此事項，經研判為未說謊，有前開法務部調查局
    測謊報告書附卷可佐，益證告訴人丙○○及證人曾峻楷上開
    陳述內容不可採信，復參以證人甲○○於本院審理中證述：
    案發當時，丙○○在搶曾峻楷的刀，阻止曾峻楷持以砍殺被
    告，在拉扯過程中，丙○○的眼鏡遭曾峻楷撞掉，因而受傷
    等語（見本院卷第三七頁），堪認被告前開辯解可採。
(六)、綜上所述，告訴人丙○○指訴情節及證人曾峻楷之證述內容
    均無可採，被告辯解堪以採信，是尚難認定被告有此部分之
    傷害犯行，惟此部分若成立犯罪，依聲請簡易判決處刑意旨
    所示，認與前開有罪部分具有連續犯之裁判上一罪關係，故
    爰不另為無罪之諭知，附此敘明。
據上論斷，應依刑事訴訟法第四百五十二條、第二百九十九條第
一項前段，刑法第二百七十七條第一項、第四十一條第一項前段
，罰金罰鍰提高標準條例第一條前段、第二條，判決如主文。
本案經檢察官林美靜到庭執行職務。
中　　華　　民　　國　　九十四　　年　八　月　二十三　日
                  刑事第六庭    審判長法　官 蔡國卿
                                      法  官 林俊寬
                                      法  官 陳君杰
以上正本證明與原本無異。
如不服本判決，應於判決送達後十日內，向本院提出上訴狀。
中　　華　　民　　國　　九十四　　年　八　月　二十三　日
                                      書記官 陳昱良
附錄本判決論罪科刑法條全文：
刑法第二百七十七條第一項
傷害人之身體或健康者，處三年以下有期徒刑、拘役或一千元以
下罰金。
